【裁判字號】    97,訴,4771
【裁判日期】    971128
【裁判案由】    毒品危害防制條例
【裁判全文】
臺灣板橋地方法院刑事判決              97年度訴字第4771號
公  訴  人  臺灣板橋地方法院檢察署檢察官
被      告  甲○○
                    （另案在臺灣臺北監獄臺北分監執行中）
上列被告因毒品危害防制條例案件，經檢察官提起公訴（97年
度毒偵字第7952號），經被告於準備程序中就起訴為有罪之陳述
，經告知簡式審判程序之旨，並聽取當事人之意見後，經合議庭
裁定由受命法官獨任行簡式審判程序，本院判決如下：
    主  文
甲○○施用第一級毒品，累犯，處有期徒刑玖月，又施用第二級
毒品，累犯，處有期徒刑伍月。應執行有期徒刑壹年。
    事  實
一、甲○○前於民國88年間因施用毒品案件，經臺灣臺北地方法
    院以88年度毒聲字第148 號裁定送觀察、勒戒後，認無繼續
    施用毒品之傾向，於88年2 月5 日執行完畢釋放，並由臺灣
    臺北地方法院檢察署檢察官於88年2 月5 日以88年度偵字第
    2813號為不起訴處分確定。於同年間因施用毒品案件，經本
    院以88年度毒聲字第3805號裁定送觀察、勒戒後，認有繼續
    施用毒品之傾向，經本院以88年度毒聲字第4136號裁定令入
    戒治處所強制戒治，經本院以88年度毒聲字第7663號裁定停
    止戒治，所餘戒治期間付保護管束，復經本院以89年度毒聲
    字第2055號裁定撤銷停止戒治，於89年8 月13日戒治期滿，
    並經臺灣板橋地方法院檢察署檢察官依法提起公訴，經本院
    以88年度易字第3008號判決判處有期徒刑7 月，經臺灣高等
    法院以88年度上易字第4575號判決駁回上訴確定，於90年3
    月14日執行完畢。於89年間因施用毒品案件，經本院以90年
    度毒聲字第2695號裁定令入戒治處所強制戒治，經本院以91
    年度毒聲字第4305號裁定停止戒治，所餘戒治期間付保護管
    束，於92年5 月19日強制戒治期滿，並經臺灣板橋地方法院
    檢察署檢察官依法提起公訴，經本院以90年度板簡字第1519
    號判處有期徒刑6 月確定。於90年間因轉讓毒品案件，經本
    院以91年度訴緝第113 號判決判處有期徒刑7 年6 月，經臺
    灣高等法院以92年度上訴字第86號判決撤銷原判決，改判處
    有期徒刑10月確定，前開2 罪經裁定應執行有期徒刑1 年2
    月確定。於91年間因施用毒品案件，經本院以91年度訴字第
    684 號判處有期徒刑10月、8 月，應執行有期徒刑1 年5 月
    確定，前開3 罪接續執行，於94年3 月31日縮短刑期假釋出
    監，於94年6 月5 日假釋期滿未經撤銷，視為執行完畢。於
    94年間因施用毒品案件，經本院以95年度訴字第975 號判決
    判處有期徒刑1 年、7 月，經臺灣高等法院以95年度上訴字
    第2922號判決撤銷原判決，改判處有期徒刑1 年2 月、10月
    ，應執行有期徒刑1 年9 月確定。另於同年間因持有毒品案
    件，經本院以95年度訴字第975 號判決判處有期徒刑3 月確
    定。於95年間因竊盜案件，本院以95年度易字第924 號判決
    判處有期徒刑10月，經臺灣高等法院以95年度上易字第1617
    號判決撤銷原判決，改判處有期徒刑10月確定，上開4 罪經
    減為有期徒刑7 月、5 月、1 月又15日、5 月，應執行有期
    徒刑1 年3 月又15日確定，於96年9 月1 日縮刑期滿執行完
    畢。於96年間因施用毒品案件，經本院以97年度訴字第471
    號判決判處有期徒刑10月、6 月，應執行有期徒刑1 年2 月
    ，經臺灣高等法院以97年度上訴字第3113號判決駁回上訴確
    定。於97年間因施用毒品案件，經本院以97年度訴字第466
    號判決判處有期徒刑10月、5 月，應執行有期徒刑1 年2 月
    確定、以97年度訴字第3321號判決判處有期徒刑9 月、5 月
    ，應執行有期徒刑1 年。詎仍不知警惕，基於施用第1級 毒
    品海洛因之犯意，於97年9 月18日晚間6 時許，在臺北縣中
    和市秀山公園內，以注射方式施用海洛因1 次。另基於施用
    第2 級毒品甲基安非他命之犯意，於前開時、地，以燒烤之
    方式施用第2 級毒品甲基安非他命1 次。嗣於同年月19 日
    晚間11時許，警方在臺北縣中和市○○路○ 段50巷10弄口查
    獲洪俊雄持有第2 級毒品甲基安非他命，經洪俊雄帶同警方
    至臺北縣中和市○○路○ 段50巷10弄1 號而查獲甲○○，並
    扣得洪俊雄所之第2 級毒品甲基安非他命1 包（含袋毛重
    0.3160公克，淨重0.0860公克，取樣0.0002公克鑑驗，餘
    0.0858公克）。
二、案經臺北縣政府警察局永和分局報請臺灣板橋地方法院檢察
    署檢察官偵查起訴。
   理    由
一、本件被告所犯係死刑、無期徒刑、最輕本刑為3 年以上有期
    徒刑以外之罪，其於準備程序中就被訴事實為有罪之陳述，
    經法官告知簡式審判程序之旨，並聽取公訴人、被告之意見
    後，依刑事訴訟法第273 條之1 第1 項規定，經本院合議庭
    裁定，由受命法官獨任進行簡式審判程序審理，核先敘明。
二、被告甲○○於檢察官偵查中及本院審理時對前揭犯罪事實坦
    承不諱，又其於97年9 月20日為警採集之尿液，經送臺灣檢
    驗科技股份有限公司檢驗結果，呈鴉片類（嗎啡、可待因）
    、安非他命類（安非他命、甲基安非他命）陽性反應一情，
    有臺北縣政府警察局永和分局查獲違反毒品危害防制條例案
    件犯嫌代碼對照表、臺灣檢驗科技股份有限公司濫用藥物尿
    液檢驗報告各1 份在卷可佐，足認被告前開自白與事實相符
    ，堪信為真。又毒品危害防制條例於民國92年7 月9 日修正
    公布，自93年1 月9 日施行，刪除2 犯及3 犯之規定，一改
    修法前繁雜之處遇程序，並認施用毒品者係屬病患性犯人，
    以觀察、勒戒戒除其身癮，並以強制戒治去除其心癮。其中
    第20條、第23條將施用毒品之刑事處遇程序，區分為「初犯
    」及「5 年內再犯」、「5 年後再犯」。依其立法理由之
    說明：「初犯」，經觀察、勒戒或強制戒治後，應為不起訴
    處分或不付審理之裁定；經觀察、勒戒或強制戒治執行完畢
    釋放後，「5 年內再犯」者，因其再犯率甚高，原實施之觀
    察、勒戒及強制戒治既已無法收其實效，爰依法追訴或裁定
    交付審理。至於經觀察、勒戒或強制戒治執行完畢釋放後，
    「5 年後再犯」者，前所實施之觀察、勒戒或強制戒治已足
    以遮斷其施用毒品之毒癮，為期自新及協助其斷除毒癮，仍
    適用「初犯」規定，先經觀察、勒戒或強制戒治之程序。從
    而依該次修正後之規定，僅限於「初犯」及「5 年後再犯」
    2 種情形，始應先經觀察、勒戒或強制戒治程序。倘被告於
    5 年內已再犯，經依法追訴處罰，縱其第3 次（或第3 次以
    上）再度施用毒品之時間，在初犯或前次再犯經觀察、勒戒
    或強制戒治執行完畢釋放五年以後，已不合於「五年後再犯
    」之規定，且因已於「5 年內再犯」，顯見其再犯率甚高，
    原實施觀察、勒戒或強制戒治，已無法收其實效，即應依該
    條例第10條處罰。至於第3 次（或第3 次以上）施用毒品之
    時間，是否宜有期間限制？以多久為適宜？則分屬刑事政策
    、專門醫學之範圍，非審判機關所能決定，有待循立法途徑
    解決（參最高法院95年5 月9 日95年度第7 次刑事庭會議決
    議）。查被告於88年間因施用毒品案件，經臺灣臺北地方法
    院以88年度毒聲字第148 號裁定送觀察、勒戒後，認無繼續
    施用毒品之傾向，於88年2 月5 日執行完畢，並由臺灣臺北
    地方法院檢察署檢察官於88年2 月5 日以88年度偵字第2813
    號為不起訴處分確定。於同年間因施用毒品案件，經本院以
    88年度毒聲字第3805號裁定送觀察、勒戒後，認有繼續施用
    毒品之傾向，經本院以88年度毒聲字第4136號裁定令入戒治
    處所強制戒治，經本院以88年度毒聲字第7663號裁定停止戒
    治，所餘戒治期間付保護管束，復經本院以89年度毒聲字第
    2055號裁定撤銷停止戒治，於89年8 月13日戒治期滿，並經
    臺灣板橋地方法院檢察署檢察官依法提起公訴，經本院以88
    年度易字第3008號判決判處有期徒刑7 月，經臺灣高等法院
    以88年度上易字第4575號判決駁回上訴確定，於90年3 月14
    日執行完畢。於89年間因施用毒品案件，經本院以90年度毒
    聲字第2695號裁定令入戒治處所強制戒治，經本院以91年度
    毒聲字第4305號裁定停止戒治，所餘戒治期間付保護管束，
    於92年5 月19日強制戒治期滿，並經臺灣板橋地方法院檢察
    署檢察官依法提起公訴，經本院以90年度板簡字第1519號判
    處有期徒刑6 月確定。於91年間因施用毒品案件，經本院以
    91年度訴字第684 號判處有期徒刑10月、8 月，應執行有期
    徒刑1 年5 月確定。於94年間因施用毒品案件，經本院以95
    年度訴字第975 號判決判處有期徒刑1 年、7 月，經臺灣高
    等法院以95年度上訴字第2922號判決撤銷原判決，改判處有
    期徒刑1 年2 月、10月，應執行有期徒刑1 年9 月確定。於
    96年間因施用毒品案件，經本院以97年度訴字第471 號判決
    判處有期徒刑10月、6 月，應執行有期徒刑1 年2 月，並經
    臺灣高等法院以97年度上訴字第3113號判決駁回上訴確定。
    於97年間因施用毒品案件，經本院以97年度訴字第466 號判
    決判處有期徒刑10月、5 月，應執行有期徒刑1 年2 月確定
    、以97年度訴字第3321號判決判處有期徒刑9 月、5 月，應
    執行有期徒刑1 年等情，有臺灣高等法院被告前案紀錄表1
    份在卷可憑，被告前既曾因施用毒品案件經觀察、勒戒及強
    制戒治執行完畢，復於強制戒治執行完畢釋放後5 年內，再
    犯施用毒品案件，經依法追訴處罰，復於
    本件所認之97年9 月18日又犯施用第1 級、第2 級毒品罪，
    即非屬毒品危害防制條例第20條第3 項所規定之「5 年後再
    犯」之情形，自應依法訴追。本件事證明確，被告犯行洵堪
    認定，自應依法論。
三、按海洛因、甲基安非他命分為毒品危害防制條例第2 條第2
    項第1 款、第2 款所定之第1 級、第2 級毒品，是核被告所
    為，係犯毒品危害防制條例第10條第1 項之施用第1 級毒品
    罪、第2 項之施用第2 級毒品罪。被告因施用而持有第1 級
    毒品海洛因、第2 級毒品甲基安非他命之低度行為，為施用
    行為所吸收，係不罰之前行為，不另論罪。被告所犯前開施
    用第1 、2 級毒品行為間，行為互殊、犯意各別，應予分論
    併罰。又被告有如事實欄所示之論罪科刑及執行完畢情形，
    有臺灣高等法院被告前案紀錄表1 份附卷可稽，其於徒刑執
    行完畢後，5 年以內再故意犯本件有期徒刑以上之罪，為累
    犯，應依刑法第47條第1 項之規定加重其刑。爰審酌被告前
    因施用毒品案件，業經觀察、勒戒及強制戒治並論罪科刑，
    仍未能戒除施用毒品惡習，再犯本件施用毒品犯行，顯見其
    意志不堅，委無足取，併衡其犯罪動機、目的、所犯施用毒
    品犯行究為自戕行為，及被告犯罪後坦承犯行，態度尚可等
    一切情狀，分別量處如主文所示之刑，並定其應執行之刑。
    再被告否認為警查扣之第2 級毒品甲基安非他命1 包（含袋
    毛重0.3160公克，淨重0.0860公克，取樣0.0002公克鑑驗，
    餘0.0858公克）為其所有，而證人洪俊雄於警詢、檢察官偵
    查中均供稱前開為警查扣第2 級毒品甲基安非他命為其所有
    ，核與臺北縣政府警察局永和分局97年9 月20日北縣警永偵
    字第00970032916 號移送書、該局扣押目錄表（見97年度毒
    偵字第7952號偵查卷第1 頁、第8 頁）所載相符，故被告前
    開所辯，非無可採，則前開扣案物品並非被告所有，自與被
    告本件施用甲基安非他命犯行無涉，而洪俊雄另涉施用毒品
    案件經檢察官聲請簡易判決，且檢察官以前開扣案甲基安非
    他命為證，有臺灣高等法院被告前案紀錄表、97年度毒偵字
    第7953號聲請簡易判決處刑書各1 份在卷可參，則該等物品
    為洪俊雄所涉前開案件之證物，不宜於本案諭知沒收，附此
    敘明。
據上論斷，應依刑事訴訟法第273 條之1 第1 項、第299 條第1
項前段，毒品危害防制條例第10條第1 項、第2 項，刑法第11條
前段、第47條第1 項、第51條第5 款，判決如主文。
本案經檢察官鄭潔如到庭執行職務。
中    華    民    國    97    年    11    月    28    日
                        刑事第十六庭法  官  何燕蓉
此正本與原本無異。
如不服本判決，應於判決送達後10日內敘明上訴理由，向本院提
出上訴狀（應附繕本），上訴於臺灣高等法院。
                                    書記官  李崇文
中    華    民    國    97    年    12    月    2     日
附錄本案論罪科刑法條全文：
毒品危害防制條例第10條第1項
施用第一級毒品者，處 6 月以上 5 年以下有期徒刑。


司法院資訊處製作；財團法人民間司法改革基金會備份。
